【裁判字號】    98,訴,1580
【裁判日期】    991210
【裁判案由】    給付貨款
【裁判全文】
臺灣臺北地方法院民事判決              98年度訴字第1580號
原      告  寧波亨瑞電器有限公司
法定代理人  張麗英
訴訟代理人  高奕驤律師
複代理人    呂佩芳律師
            林小燕律師
被      告  威智國際股份有限公司
法定代理人  施慶鴻
訴訟代理人  張立業律師
複代理人    王世豪律師
            林輝豪律師
上列當事人間請求給付貨款事件，本院於民國99年11月10日言詞
辯論終結，判決如下：
    主  文
被告應給付原告美金壹拾陸萬陸仟玖佰壹拾柒元，及自民國九十
八年六月二十三日起至清償日止，按週年利率百分之五計算之利
息。
訴訟費用由被告負擔。
本判決於原告以美金伍萬伍仟元為被告供擔保後，得假執行。但
被告如以美金壹拾陸萬陸仟玖佰壹拾柒元為原告預供擔保，得免
為假執行。
    事實及理由
一、按民事法律關係之行為地或事實發生地跨連臺灣地區與大陸
    地區者，以臺灣地區為行為地或事實發生地；債之契約依訂
    約地之規定。但當事人另有約定者，從其約定，臺灣地區與
    大陸地區人民關係條例第45條、第48條第1項分別定有明文
    。本件原告係大陸地區法人，被告係臺灣地區法人，兩造簽
    訂訂購合約（PURCHASE ORDER），乃被告先將訂購合約傳真
    予原告，原告確認簽名後再回傳被告，此為兩造所不爭（見
    訴字卷第84頁），可認兩造簽訂訂購合約之行為跨連臺灣地
    區與大陸地區，依上規定，以臺灣地區為訂約地，且兩造未
    於訂購合約就應適用之準據法另有約定，故應以訂約地法即
    我國法為準據法，合先陳明。
二、原告起訴主張：
  (一)被告於民國95年10月間，先傳真向原告詢問不間斷供電電源
    （下稱系爭貨品）價格，經雙方以電話及電子郵件聯繫達成
    協議後，被告請原告準備1套貨樣以快遞寄予被告，由被告
    負責向加拿大標準協會（CSA）進行系爭貨品之驗證。被告
    於確認系爭貨品之品質後，乃擬具訂購合約之內容，於95年
    10月23日傳真採購單號Ｚ000000000之訂購合約（PURCHASE
    ORDER）予原告簽署後，再由原告回傳予被告完成訂購合約
    之簽署，兩造於95年10月25日再以同一方式簽訂採購單號
    Ｚ000000000之訂購合約（該2訂購合約以下合稱系爭合約）
    。被告另於同年10月24日以電子郵件告知原告系爭貨品之
    CSA驗證號碼，是原告信賴被告已就系爭貨品取得CSA驗證，
    並依被告指示將該驗證號碼及相關標誌貼示於系爭貨品上。
    被告於95年10月30日傳真出貨通知予原告，通知原告向被告
    指定之貨代即上海世紀聯運公司交貨，原告即分別於95年11
    月7日、11月9日及11月15日依被告要求交貨，並自上海世紀
    聯運公司取得5紙FCR（貨運承攬商收貨收據），原告出貨之
    數量為27,000個，出貨金額為美金317,250元，皆與系爭合
    約相同。詎被告僅於95年10月25日付款美金15,000元、95年
    11月7日付款美金4,100元、96年2月28日付款美金30,000元
    、96年5月10日付款美金25,000元、96年8月6日付款美金30,
    000元、96年12月12日付款美金50,000元，共計僅付款美金
    154,100元，尚餘貨款美金163,150元未給付。
  (二)另被告因系爭合約尚欠原告人民幣22,800元（折合美金為3,
    257元）及匯率差價美金20,510元，原告除多次以電話向被
    告催討外，尚多次以電子郵件方式要求被告儘速將全部餘款
    以電匯方式匯予原告，被告亦於97年2月23日以電子郵件回
    覆表示確認此筆欠款，惟被告仍遲遲未為給付，嗣原告仍不
    斷向被告要求儘速給付，雙方再於97年4月1日之往來電子郵
    件中，確認被告所欠款項包括貨款美金163,150元、人民幣
    22,800元（折合為美金3,257元）及匯率差價美金20,510元
    ，總計尚欠款美金186,917元。嗣被告雖於97年4月9日再給
    付美金20,000元，然尚餘美金166,917元款項迄未給付，雖
    被告於97年5月間寄發1張面額美金160,917元之遠期支票（
    97年10月15日屆期）予原告，欲用以償還積欠款項，然該遠
    期支票竟因支票大小寫金額不符，而遭銀行拒絕給付，原告
    即再向被告要求儘速給付所欠款項，惟被告迄今始終未再為
    任何給付，為此依系爭合約之約定及民法第367條規定提起
    本件訴訟。並聲明：(1)如主文第1項所示。(2)願供擔保，請
    准宣告假執行。
三、被告之抗辯：
  (一)被告向原告訂購系爭貨品，主要係轉售予加拿大客戶
    CANADIAN TIRE CORPORATION,LTD公司（下稱CTC公司），因
    系爭貨品係電器用品，必須取得加拿大CSA之認證（CSA係加
    拿大標準協會Canadian Standards Association之簡稱，凡
    在北美市場上銷售之電子、電器產品，皆應取得該協會之認
    證）後始得銷售，是系爭合約才會於訂單規格載明：「
    Certification Marks：CSA for adaptor」（產品須有CSA
    認證），使CSA認證成為兩造買賣契約之重要事項，惟原告
    所產製之系爭貨品並未取得CSA認證，此有CSA臺灣區服務處
    暨授權測試實驗室98年12月21日之函覆可證，依民法第354
    條規定，即係欠缺買賣契約所約定之品質，係物之瑕疵。
  (二)CSA認證之取得為兩造買賣契約之重要事項，而原告所產製
    之系爭貨品欠缺CSA認證，自不得謂原告已依債務本旨提出
    給付，則依民法第235條規定，自不生提出之效力，被告並
    得依民法第264條同時履行抗辯之規定，待原告提出具CSA認
    證之產品後，始給付貨款。
  (三)系爭貨品有欠缺契約約定及原告所保證品質之瑕疵，致被告
    遭加拿大客戶拒絕支付後續款項，而受有無法取得後續款項
    美金171,920元之損害，原告自得依民法第360條規定，就上
    開損害向原告請求賠償。因原告之價金給付請求權與被告損
    害賠償請求權性質上均同為金錢債權，被告得依民法334條
    規定，就上開損害賠償請求權與原告價金給付請求權互為抵
    銷。並聲明：(1)原告之訴及假執行之聲請均駁回。(2)如受不
    利判決，願供擔保請准宣告免為假執行。
四、兩造不爭執之事實：（見審訴字卷第102、103頁）
  (一)原告係大陸地區法人，被告係依中華民國法律成立之公司。
  (二)被告分別於95年10月23日及95年10月25日傳真訂單號碼Ｚ000
    000000（訂購20,000個）、Ｚ000000000（訂購7,000個）之
    訂購合約，向原告訂購系爭貨品共計27,000個，貨款合計美
    金317,250元。
  (三)被告於95年10月30日傳真出貨通知予原告，指示系爭貨品之
    收貨人係CTC公司，並通知原告向上海世紀聯運公司交貨。
    原告隨即依被告要求交貨於上海世紀聯運公司，並自上海世
    紀聯運公司取得FCR5紙。
  (四)原告已將27,000個系爭貨品交付完畢，被告已給付原告貨款
    共計美金174,100元。
  (五)被告向原告訂購貨品後，再轉賣給CTC公司，嗣被告將CTC公
    司所交付之原證11支票寄給原告，用以支付價金。
五、本件應探究者為：(1)系爭貨品是否有瑕疵？(2)如(1)為是，被
    告是否怠於對原告為瑕疵之通知？被告得否對原告主張同時
    履行抗辯或抵銷之抗辯？茲析述如下：
  (一)按物之出賣人對於買受人，應擔保其物依第373條之規定危
    險移轉於買受人時無滅失或減少其價值之瑕疵，亦無滅失或
    減少其通常效用或契約預定效用之瑕疵。但減少之程度，無
    關重要者，不得視為瑕疵，民法第354條第1項定有明文。另
    按當事人主張有利於己之事實者，就其事實有舉證之責任，
    民事訴訟法第277條前段著有規定。被告辯稱：系爭合約載
    明：「Certification Marks：CSA for adaptor」（產品須
    有CSA認證），惟原告產製之系爭貨品並未取得CSA認證，即
    係物之瑕疵等語，依上規定，被告自應就此一有利於己之事
    實負舉證之責，經查：
  1.系爭合約於規格/說明欄記載：「Certification Marks：
    CSA for adaptor」（見審訴字卷第19、20頁），自文義以
    觀，係約定系爭貨品須有CSA之認證標誌，至於應由原告或
    被告負責將系爭貨品送CSA進行認證程序，系爭合約並未明
    文約定。
  2.被告於95年10月24日以電子郵件向原告之總務經理Tracy表
    示：「Those are last two files which is label for
    front side and all products labels. and here is our
    CSA number 237172. Please let us confirm when you do
    large printing.…」（這2個附件檔案貼在產品的前側及作
    為所有產品的標示。我們的CSA號碼是237172。請在大量印
    刷前與我們確認…）（見審訴字卷第72頁），該電子郵件經
    大陸地區福建中證司法鑑定中心鑑定無訛，並經大陸地區浙
    江省余姚市公證處及我國財團法人海峽交流基金會驗證，有
    浙江省余姚市公證處公證書（見訴字卷第36至48頁）、財團
    法人海峽交流基金會出具之證明（見訴字卷第35頁）附卷可
    稽，依臺灣地區與大陸地區人民關係條例第7條規定，推定
    為真正，而自上開電子郵件內容觀之，系爭貨品之CSA認證
    號碼、前側標示及產品標示均由被告提供，故原告所稱：被
    告向原告傳真訂購合約前，雙方曾在電話約定由被告向加拿
    大標準協會（CSA）進行系爭貨品之認證，被告於取得認證
    號碼後，再由原告負責將相關標誌貼於系爭貨品上等語，堪
    予採信，被告雖否認有此約定，但未能提出為何寄發上開電
    子郵件之合理說明，自不足憑採。
  3.此外，CTC公司曾委託香港Intertek Testing Services HK
    Ltd.（下稱ITS公司）前往原告工廠就訂單編號00000000，
    數量16,000個之系爭貨品進行驗貨，於95年11月8日完成檢
    核，ITS公司並於次日以電子郵件出具驗貨報告予CTC公司及
    原告，該電子郵件經大陸地區福建中證司法鑑定中心鑑定無
    訛，並經大陸地區浙江省余姚市公證處及我國財團法人海峽
    交流基金會驗證，有浙江省余姚市公證處公證書（見訴字卷
    第156至182頁）、財團法人海峽交流基金會出具之證明（見
    訴字卷第155頁）在卷足憑，依臺灣地區與大陸地區人民關
    係條例第7條規定，推定為真正，又自上開電子郵件所附ITS
    公司出具之驗貨報告所示（見訴字卷第88至94頁），系爭貨
    品檢驗結果：沒有重大（Critical）瑕疵，有1項主要（
    Major）瑕疵及5項次要（Minor）瑕疵，均在容許範圍（0
    項重大瑕疵、5項主要瑕疵、7項次要瑕疵）之內，是依上開
    驗貨報告，可認系爭貨品並無滅失或減少其價值及通常效用
    之瑕疵。
  4.綜上，系爭貨品並無滅失或減少其價值及通常效用之瑕疵，
    又兩造於系爭合約規格/說明欄固約定：「Certification
    Marks：CSA for adaptor」，惟兩造既曾約定由被告向CSA
    進行系爭貨品之認證，被告並於95年10月24日以電子郵件提
    供原告CSA認證號碼及系爭貨品之標示內容，則原告依被告
    所提供者標示於系爭貨品，即便被告所提供之CSA認證號碼
    237172並非有效之驗證產品登錄（此經本院向CSA臺灣區服
    務處暨授權測試實驗室函詢屬實，有該實驗室函可佐，見審
    訴字卷第114頁），難認原告有何違約之處，亦難認系爭貨
    品有何不符契約約定效用之瑕疵，況且，縱寬認兩造約定：
    「Certification Marks：CSA for adaptor」亦指系爭貨品
    須有CSA認證品質，然被告並未提出系爭貨品有何未達CSA認
    證品質之證據，故依現有證據，不能認定系爭貨品有何瑕疵
    之處。
  (二)爭點(1)既為否定之認定，爭點(2)即無探究之必要，併此敘明
    。
六、就原告所主張積欠之貨款金額，被告並無爭執（見訴字卷第
    53、54頁）。從而，原告依民法第367條規定，請求被告應
    給付原告美金166,917元，及自起訴狀繕本送達之翌日即98
    年6月23日起至清償日止，按週年利率百分之5計算之法定遲
    延利息，為有理由，應予准許。
七、本判決兩造分別陳明願供擔保請准宣告假執行或免為假執行
    ，核無不合，爰分別酌定相當之擔保金額，予以准許。
八、本件事證已臻明確，兩造其餘攻防方法及所提證據，業經審
    酌，核與本件判決結果無影響，爰不逐一論述，併此敘明。
九、據上論結，本件原告之訴為有理由，依民事訴訟法第78條、
    第390條第2項、第392條第2項，判決如主文。
中    華    民    國    99    年    12    月    10    日
                  民事第六庭  法  官  張文毓
以上正本係照原本作成。
如對本判決上訴，須於判決送達後20日內向本院提出上訴狀（須
附繕本）。
如委任律師提起上訴者，應一併繳納上訴審裁判費。
中    華    民    國    99    年    12    月    14    日
                              書記官  賴敏慧

司法院資訊處製作；財團法人民間司法改革基金會備份。
